【裁判字號】    99,交聲,1282
【裁判日期】    990907
【裁判案由】    交管條例聲異
【裁判全文】
臺灣板橋地方法院交通事件裁定        99年度交聲字第1282號
原處分機關  交通部公路總局臺北區監理所蘆洲監理站
異  議  人
即受處分人  甲○○
上列受處分人因違反道路交通管理處罰條例案件，對於交通部公
路總局臺北區監理所蘆洲監理站民國99年5 月25日北監蘆字第裁
46-C00000000號、第裁46-C00000000號所為之裁決處分（原舉發
案號：臺北縣政府警察局99年3 月14日北縣警交大字第C0000000
0 號、第C00000000 號）聲明異議，本院裁定如下：
    主  文
異議駁回。
    理  由
一、原處分意旨略以：異議人即受處分人甲○○於民國99年3 月
    14日20時55分許，騎乘車號NW9-199 號重型機車，行經臺北
    縣三重市○○○路、大同南路口，因有「駕車行經有燈光號
    誌管制之交岔路口闖紅燈」、「違反處罰條例之行為，拒絕
    停車接受稽查而逃逸」之違規行為，經臺北縣政府警察局三
    重分局大同派出所員警分別以99年3 月14日北縣警交大字第
    C00000000 號、第C00000000 號逕行舉發。嗣經原處分機關
    於99年5 月25日以北監蘆字第裁46-C00000000號、第裁46-C
    00000000號裁決書，爰依道路交通管理處罰條例第53條第1
    項、第60條第1 項、第63條第1 項之規定，分別裁處異議人
    罰鍰新臺幣（下同）1,800 元、記違規點數3 點，及處罰鍰
    3,000 元，記違規點數1 點等語。
二、本件異議意旨略以：異議人於舉發時間並無行經此路段，且
    舉發單無提供採證照片為佐證，若因事情發生於瞬間，是否
    有可能係員警於危急情況，又因天色昏暗而誤判車號，另異
    議人所騎乘之機車，係車齡為7 年之老車，應無法逃逸警方
    之攔停，請撤銷原處分云云。
三、按汽車駕駛人，行經有燈光號誌管制之交岔路口闖紅燈者，
    處1,800 元以上5,400 元以下罰鍰；又汽車駕駛人，駕駛汽
    車有違反本條例之行為，經交通勤務警察或依法令執行交通
    稽查任務人員制止時，不聽制止或拒絕停車接受稽查而逃逸
    者，除按各該條規定處罰外，處3,000 元以上6,000 元以下
    罰鍰；又汽車駕駛人，違反道路交通管理處罰條例第53條、
    第60條第1 項規定者，除依原條款處罰鍰外，並予各記違規
    點數3 點、1 點，道路交通管理處罰條例第53條第1 項、第
    60條第1 項、第63條第1 項第3 款、第1 款分別定有明文。
    又按汽車駕駛人不服指揮稽查而逃逸，或聞消防車、救護車
    、警備車、工程救險車之警號不立即避讓，當場不能或不宜
    攔截製單舉發者，得逕行舉發，道路交通管理處罰條例第7
    條之2 第1 項第4 款規定甚明。
四、異議人雖具狀辯稱上開意旨云云，惟查：證人即逕行舉發之
    員警陳震宇到庭具結證稱：「當時我看到1 台車子闖紅燈過
    去，我跟我同事騎車上前叫他停下來，那台車沒有停下來的
    意思繼續的往前走，我們騎車上前，騎到他旁邊有鳴喇叭，
    也有口頭叫他停下來，可是那台車完全沒有減速的意思，所
    以沒攔到。印象中駕駛人是1 位男性，那時候是晚上，那邊
    是河堤，路燈比一般馬路還要少，所以我沒有注意駕駛人有
    什麼明顯特徵。那部車子印象中記得是銀色的，是重機車，
    應該是125C.C的，是速克達的車型，廠牌看不出來，只有看
    到車牌。雖然燈光是暗的，但是車牌還是看得到，我跟我同
    事兩個人一起巡邏，我們兩個人都是看到一樣的車牌。」等
    語（見本院卷第25頁至第27頁之99年7 月5 日訊問筆錄），
    參以證人陳震宇與異議人素不相識，亦無怨隙，自應無甘冒
    自身觸犯偽證罪之風險而設詞誣攀異議人之理，此外，復無
    其他證據足認員警於舉發時有看錯車牌之情形，則證人之證
    詞，堪予採信，足認逕行舉發之員警於違規時地所抄錄之違
    規重型機車車牌號碼應無違誤。又舉發警員舉發之重型機車
    車號、顏色，亦與異議人之上開機車相符，有臺北縣政府警
    察局三重分局99年4 月13日，北縣警重交申字第0990017103
    號函1 份在卷可稽（見本院卷第9 頁），況異議人於本院訊
    問時自陳：「我沒有把機車借給別人騎」等語（見本院卷第
    20頁），則異議人於違規時地騎乘上開機車，且有違規之事
    實，均堪認定。又異議人指摘警員對其本件違規舉發並無具
    體採證云云，惟查本件舉發時員警雖未當場拍照存證，然依
    前開所述，汽車駕駛人有不服指揮稽查而逃逸，因當場不能
    或不宜攔截製單舉發者，本得對汽車所有人逕行舉發處罰，
    本件異議人之違規行為係瞬間發生即逝，按諸常情事理，除
    舉發警員親眼目睹外，自當不及有何具體採證行為，於此情
    狀下，顯難要求舉發警員提出何具體採集之事證，是以，舉
    發警員雖於異議人瞬間違規時無法及時以具體方式採證，然
    依上述論證勾稽，參互印證，堪認異議人確有如原處分意旨
    之違規行為無訛。再者，異議人未否認其為車主，而本件舉
    發員警亦就舉發經過於本院調查時到庭證述綦詳，異議人自
    難以員警舉發時無採證照片云云，據為免責事由。且交通警
    察掣單舉發違反道路交通管理處罰條例所列之違規事實，本
    質上為行政處分，係公務員基於職務上之權力，依法就特定
    之具體事件所為之具公法上效果之單方行政行為，基於公務
    員為公法上行為具有公信力之原則，若無其他反證足以推翻
    ，該行政處分當可被推定為真正，本此公信原則，立法者乃
    賦予行政機關制定違反道路交通事件統一裁罰標準及處理細
    則，使執勤警員得當機處分以達其維護交通秩序、安全之行
    政目的，反之，若謂公務員一切行政行為均需預留證據以證
    其實，則國家行政勢必窒礙難行，據此，刑事訴訟法就犯罪
    證據有關之規定中與屬行政秩序罰之交通違規裁罰本質不合
    之部分，自不在準用之列，從而，異議人既未就執勤員警之
    舉發有誤提出相關證據以供調查，本院經查亦無任何證據足
    資證明其有捏造事實違法取締之情事，則執勤員警本其維護
    交通秩序、安全職責所為之舉發，自應受到合法、正確之推
    定。從而，異議人於上開時、地確實有上開違規行為，堪以
    認定，異議人前開所辯，應係事後卸責之詞，均無可採。
五、綜上所述，原處分機關依道路交通管理處罰條例第53條第1
    項、第63條第1 項第3 款之規定裁處罰鍰1,800 元，並記違
    規點數3 點；並依同條例第60條第1 項、第63條第1 項第1
    款之規定裁處罰鍰3,000 元，並記違規點數1 點，於法均無
    違誤，應予維持，本件異議為無理由，應予駁回。
六、依道路交通管理處罰條例第87條第2 項，道路交通案件處理
    辦法第19條，裁定如主文。
中    華    民    國    99    年    9     月    7     日
                        交通法庭  法  官  傅明華
上列正本證明與原本無異。
如不服本裁定應於送達後5 日內向本院提出抗告狀。
                                  書記官  蔡一如
中    華    民    國    99    年    9     月    7     日

司法院資訊處製作；財團法人民間司法改革基金會備份。
